【裁判字號】    98,訴,675
【裁判日期】    990510
【裁判案由】    拆屋還地
【裁判全文】
臺灣士林地方法院民事判決               98年度訴字第675號
原      告  甲○○
訴訟代理人  洪堯欽律師
複 代理 人  劉健佑律師
            黃佩琦律師
被      告  乙○○
訴訟代理人  丙○○
上列當事人間拆屋還地事件，本院於民國99年4 月26日言詞辯論
終結，判決如下：
    主  文
被告應將坐落臺北市○○區○○段三小段二三六─一地號土地上
如附圖所示A 部分（面積一點二五平方公尺）、C 部分（面積零
點壹柒平方公尺）及臺北市○○區○○段三小段二三五─一地號
土地上如附圖所示G 部分（面積零點零一平方公尺）之地上物移
除，並將所占用之臺北市○○區○○段三小段二三六─一地號土
地上如附圖所示A 部分、C 部分土地返還予原告及其他共有人，
另將臺北市○○區○○段三小段二三五─一地號土地上如附圖所
示G 部分土地返還予原告。
訴訟費用新臺幣貳萬伍仟佰元由被告負擔。被告應賠償原告預
繳之第一審訴訟費用新臺幣貳萬伍仟佰元。
本判決於原告以新臺幣壹萬壹仟元為被告供擔保後，得假執行。
    事  實  及  理  由
一、原告起訴主張：臺北市○○區○○段3 小段235-1 地號土地
    （下稱「系爭235-1 地號土地」）為伊所有，同小段236-1
    地號土地（下稱「系爭236-1 地號土地」）則為伊及訴外人
    吳紫萍、吳芳玉分別共有。詎被告於系爭235-1 地號土地、
    系爭236-1 地號土地上堆置空心磚及雜物，無權占有如附圖
    所示A 、C 、G 部分之土地。伊屢次請求被告移除該部分空
    心磚及雜物，被告均置之不理。為此，爰依民法第767 條第
    1 項、第821 條之規定，訴請被告移除該部分空心磚及雜物
    ，並將如附圖所示A 、C 部分之土地返還與伊及其餘共有人
    及將如附圖所示G 部分之土地返還與伊等語。並聲明：(一)被
    告應將坐落系爭236-1 地號土地上如附圖所示A 、C 部分內
    之地上物移除，並將上開土地返還原告及其餘共有人。(二)被
    告應將坐落系爭235-1 地號土地上如附圖所示G 部分內之地
    上物移除，並將上開土地返還原告。(三)願供擔保，請准宣告
    假執行。
二、被告則以：伊與原告比鄰而居，伊係根據原告父親所指伊兩
    家界址而放置空心磚及雜物，且伊之前委請臺灣士林地政事
    務指定界址時，依該所指示之界址，伊並未占用原告之土地
    。是附圖所劃定之界址有誤，該空心磚及雜物均係位於伊所
    有之土地上，伊並未占用原告之土地等語，資為抗辯。並聲
    明：原告之訴駁回。
三、不爭執事項：
  (一)系爭236-1 地號土地則為原告及吳紫萍、吳芳玉分別共有。
    系爭235-1 地號土地為原告所有。
  (二)臺北市士林地政事務所土地複丈成果圖所示系爭235-1 地號
    土地及系爭236-1 地號土地上A 至G 部分之地上物均為被告
    所設置。
四、得心證之理由：
    原告主張被告無權占有系爭236-1 地號土地上如附圖所示A
    、C 部分及系爭235-1 地號土地上如附圖所示G 部分等情，
    然為被告所否認，並以前揭情詞置辯，是本件之爭點為：原
    告得否請求被告移除系爭236-1 地號土地及系爭235-1 地號
    土地如附圖所示A 、C 、G 部分之地上物，並將A 、C 部分
    土地返還原告及其餘共有人，G 部分土地返還原告？茲論述
    如下：
  (一)按所有人對於無權占有或侵奪其所有物者，得請求返還之；
    對於妨害其所有權者，得請求除去之；各共有人對於第三人
    ，得就共有物之全部為本於所有權之請求，但回復共有物之
    請求，僅得為共有人全體之利益為之，民法第767 條前段、
    中段及第821 條分別定有明文。經查，被告所有之地上物究
    有無占用系爭235-1 地號土地及系爭236-1 地號土地一節，
    業經本院會同兩造前往現場勘驗，並囑託臺北市士林地政事
    務所派員施測被告所有之地上物占用系爭235-1 地號土地及
    系爭236-1 地號土地之位置及面積，經該所測量顯示被告之
    地上物占用系爭236-1 地號土地如附圖所示A 部分1.25平方
    公尺、C 部分0.17平方公尺及系爭235-1 地號土地如附圖所
    示G 部分0.01平方公尺等情，此有臺北市士林地政事務所98
    年12月28日北市中士地二字第09832234200 號函檢附之土地
    複丈成果圖（即附圖）存卷可稽（本院卷第85至86頁）。
  (二)被告固辯稱兩造曾請地政機關測量界址，前4 次測量結果伊
    均未占用系爭235-1 地號土地及系爭236-1 地號土地云云。
    惟此業經臺北市士林地政事務所以民國99年1 月14日北市士
    地二字第099300317000號函（本院卷第90頁）說明：「臺北
    市○○區○○段3 小段於76年間辦理地籍圖重測，84年辦理
    地籍圖數值化作業，92年辦理數化座標轉換作業，本案力行
    段3 小段236 地號於81年間辦理土地分割出系爭236-1 地號
    土地」、「經現場實地檢測調閱81年土地分割複丈圖案附地
    籍調查表記載建物外70公分為界與現數值化座標略有誤差，
    研判係因辦理數值化作業與座標轉換作業所致，本所即依地
    籍測量實施規則第232 條規定辦理數值化座標修正事宜」等
    語明確。足徵臺北市士林地政事務所雖於被告前4 次請求測
    量界址時告知其未占用系爭236-1 地號土地及系爭235-1 地
    號土地，然此乃肇因於該所之前測量所根據之現數值化座標
    地籍圖於數化與座標轉換作業時與81年之土地分割複丈圖產
    生誤差之故。且該所於上開函示中亦說明：「另有關貴院上
    開函附83年地籍圖核與本所98年測量成果圖相符，又函附83
    年底土地複丈成果圖所示鑑定塑膠樁及鋼釘等位置，因現場
    界標已遺失無法檢測，故無法查明該塑膠樁位置是否與地界
    相符」等語，益徵本次測量之界址與84年辦理地籍圖數值化
    作業前之83年12年22日土地複丈成果圖所示界址相符。準此
    ，系爭236-1 地號土地與同小段236 地號土地間及系爭235-
    1 地號與同小段235 地號土地間之界址，自應以本次測量之
    結果為準。是被告以之前測量結果伊均未占用原告土地為由
    ，辯稱伊之地上物並未占用系爭236-1 地號土地如附圖所示
    A 、C 部分及系爭235-1 地號如附圖所示G 部分云云，尚不
    足採。此外，被告復無法提出其有占用用系爭236-1 地號土
    地及系爭235-1 地號之合法權源，是原告主張被告所有之地
    上物如附圖所示A 、C 、G 部分占用系爭236-1 地號土地及
    系爭235-1 地號系爭土地，係屬無權占有等情，堪予認定。
五、綜上所述，原告基於民法第767 條第1 項前段、中段及第82
    1 條之規定，訴請被告將坐落系爭236-1 地號土地上如附圖
    所示A （面積1.25平方公尺）、C 部分（面積0.17平方公尺
    ）及系爭235-1 地號土地上如附圖所示G 部分（0.01平方公
    尺）內之地上物移除，並將系爭236-1 地號土地如附圖所示
    A 、C 部分返還原告及其餘共有人，並將系爭235-1 地號土
    地如附圖所示G 部分返還原告，為有理由，應予准許。
六、本件訴訟費用額確定為新臺幣（下同）2 萬5,300 元（即原
    告預繳之第一審裁判費1,000 元、地政機關測量規費1 萬2,
    300 元、1 萬2,000 元），並應由被告負擔。故被告應賠償
    原告所預繳之訴訟費用1 萬4,500 元。
七、原告陳明願供擔保，請准宣告假執行，經核於法相合，爰酌
    定相當擔保金額併予准許。
八、本件判決基礎已臻明確，兩造其餘之攻擊防禦方法及訴訟資
    料經本院斟酌後，核與判決不生影響，無一一論述之必要，
    併予敘明。
據上論結，原告之訴為有理由，依民事訴訟法第78條、第87條第
1 項、第390 條第2 項，判決如主文。
中    華    民    國    99    年    5     月     10    日
                  民事第三庭  審判長法  官  張國勳
                                    法  官  王本源
                                    法  官  林尚諭
以上正本證明與原本無異。
如對本判決上訴，應於判決送達後20日內向本院提出上訴狀。
中    華    民    國    99    年    5     月    11    日
                                    書記官  姜貴泰

司法院資訊處製作；財團法人民間司法改革基金會備份。
